【裁判字號】    95,親,19
【裁判日期】    950831
【裁判案由】    否認子女
【裁判全文】
臺灣新竹地方法院民事判決                95年度親字第19號
原      告  甲○○
被      告  乙○○
兼上一人法  丙○○
定代理人              民國57.
前列二人共同
訴訟代理人  許美麗律師
            王彩又律師
            李明仙律師
複代理人    李林盛律師
當事人間請求否認子女事件，本院於95年8月17日言詞辯論終結
，判決如下：
    主  文
確認被告乙○○非原告與被告丙○○之婚生子女。
訴訟費用由被告負擔。
    事實及理由
壹、原告起訴主張：
一、緣原告與被告丙○○為夫妻，被告丙○○於民國91年8月21
    日與原告因細故發生爭執後，即離家出走，自此未再返家居
    住，亦未曾有夫妻間之性行為。
二、詎原告於95年4月13日向台中縣神岡鄉戶政事務所申領戶籍
    謄本時，始發現戶籍中有次女即被告乙○○之記載。
三、按從子女出生日回溯第181日起至302日止為受胎期間，民法
    第1062條定有明文。被告乙○○係94年2月19日出生，被告
    丙○○於94年10月7日向新竹縣竹東戶政事務所申辦被告乙
    ○○之出生登記，並登記為原告與被告丙○○之婚生子，有
    戶籍謄本之記載足證。然於民法所定之受胎期間，原告與被
    告丙○○並未有任何夫妻間性行為，從而被告乙○○絕非原
    告與被告丙○○所生，該戶籍登記與事實不符，影響原告與
    原告子女之權利甚巨，為此爰依民事訴訟法第589條之1之規
    定提起本訴等語。並聲明求為判決如主文所示。
貳、被告二人方面：被告乙○○於94年2月19日出生，受胎期間
    為93年4月23日至93年8月22日間。惟原告與被告丙○○婚後
    因雙方個性極為不合，已於91年8月間分居兩地，且原告亦
    於92年2月27日由高雄縣旗山鎮搬至台中縣神岡鄉，足證原
    告與被告丙○○於93年4月23日至93年8月22日間並無同居之
    事實，被告乙○○確非被告丙○○自原告受胎所生。
參、得心證之理由：
一、按從子女出生日回溯第181日起至第302日止為受胎期間；妻
    之受胎，係在婚姻關係存續中者，推定其所生子女為婚生子
    女，惟此推定如夫妻之一方能證明妻非自夫受胎者，得於知
    悉子女出生之日起，1年內提起否認之訴，民法第1062條第1
    項、第1063條分別定有明文。
二、次按關於認諾及訴訟上自認或不爭執事實之效力，於第589
    條否認子女之訴，不適用之，民事訴訟法第594條定有明文
    。本件被告丙○○雖於言詞辯論期日到庭就原告主張之事證
    為不爭執，揆諸首揭法條之說明，自不發生被告認諾或不爭
    執事實之效力，合先敘明。
三、經查，被告乙○○非被告丙○○自原告受胎所生之子乙節，
    經本院依職權函請財團法人長庚紀念醫院對兩造之親子關係
    進行鑑定後，據函覆表示：「根據D8S1179，D21S11，TH01
    ，D16S539，D2S1338，D19S433，D18S51，D5S818，FGA，等
    位點之遺傳標記分析結果，據以排除『甲○○是乙○○的親生
    父親』，九重排除。」等情，核與原告所陳情節相符，有該
    醫院95年7月20日長庚院法字第0677號函附親子鑑定報告書
    在卷可按，故原告上開主張，自堪信為真實。再被告乙○○
    雖是94年2月19日生，惟原告表示於95年4月13日始知悉，亦
    經被告丙○○到庭承稱：「我生小孩沒有告訴原告。是原告
    自己發現的。」等語在卷（見本院95年5月12日言詞辯論筆
    錄），故原告於95年4月17日起訴，自未逾越民法第1063第2
    項所規定應於知悉子女出生之日起，1年內為之之限制。從
    而，原告於法定期間內提起本件訴訟，核無不合，自應准許
    。
肆、訴訟費用之依據：民事訴訟法第78條，判決如主文。
中    華    民    國    95    年    8    月    31    日
                  家事法庭    法  官  許翠玲
以上正本證明與原本無異。
如對本判決上訴，須於20日內向本院提出上訴狀。
                              書記官  陳宏城
中    華    民    國    95    年    8    月    31    日


司法院資訊處製作；財團法人民間司法改革基金會備份。
